臺灣高等法院刑事判決　　　　　　　　　　　　　九十二年度上訴字第四ＯＯ八號
　　上　訴　人
　　即　被　告　丙○○
　　指定辯護人　陳信至律師
右列上訴人因偽造貨幣案件，不服臺灣桃園地方法院九十二年度訴字第八八三號，中
華民國九十二年九月十五日第一審判決（起訴案號：臺灣桃園地方法院檢察署九十二
年度偵緝字第三五八號），提起上訴，本院判決如左︰
    主  文
原判決撤銷。
丙○○共同交付偽造之通用紙幣於人，處有期徒刑肆年拾月。
    事  實
一、丙○○前於民國八十九年間因侵占及違反毒品危害防制條例等案件，經原審法院
    分別判處有期徒刑三月、五月，並定應執行有期徒刑七月（不構成累犯）。其經
    由甲○○（行使偽造貨幣案件，業經判處有期徒刑四年六月確定）之介紹認識乙○○（行使偽造貨幣案件，業經判處有期徒刑四年確定），因積欠乙○○新台幣
    （下同）二萬三千元債務，而與乙○○約定交付偽造之新台幣紙鈔九十二張，以
    抵償其欠款，並約定交付方式，謝某即與不詳姓名成年男子一名，基於犯意聯絡
    及行為分擔，於九十年七月十五日，丙○○駕駛自用汽車，搭載該不詳姓名成年
    嗣丙○○所駕汽車與乙○○所駕駛之車會車時，由該成年男子自後車窗將內裝有
    偽造新台幣一千元之通用紙幣九十二張（新版五十二張、舊版四十張）以信封袋
    包裹交付予乙○○，以抵償其欠款。乙○○取得前開偽造紙幣後，除將其中十二
    張比較不像真鈔之偽鈔挑出撕掉，留下其餘八十張之偽鈔，即自九十年七月十六
    日起，夥同甲○○及不知情之謝心怡，分別在桃園縣、新竹縣、苗栗縣等地，持
    偽造之一仟元紙鈔消費換取真鈔方式行使，嗣於九十年七月十七日十六時許，在
    苗栗縣獅潭鄉和興村之泰成雜貨店外，為警查獲，並扣得偽造一仟元紙幣五十二
    張（新版二十張，舊版三十二張，已另案執行沒收。另乙○○為警追緝逃跑時掉
    落山溝之四、五張偽鈔，被撿起時業已破爛，未予扣案），經乙○○供出其偽鈔
    來源，始悉上情。
二、案經台灣高等法院臺中分院檢察署發交臺灣苗栗地方法院檢察署呈請臺灣高等法
    院檢察署檢察長令轉臺灣桃園地方法院檢察署檢察官偵查起訴。
    理  由
一、訊據上訴人即被告丙○○矢口否認有交付偽造紙幣犯行，辯稱：我與乙○○因債
    務糾紛，乙○○故意咬我等語﹔於原審審理時則辯稱：伊並無使用偽鈔，雖曾向
    乙○○借款五、六千元，惟伊並無交付偽造仟元紙幣予乙○○以抵償債務。辯護
    意旨則以：另案被告乙○○雖證述其曾向被告購買偽鈔，然另案被告乙○○之證
    言是否可信，頗有疑問，且另案被告乙○○另證述交付偽鈔時，現場除被告外，
    尚有一名長髮不知姓名年約三十歲之男子在場，則交付偽鈔之人究為被告，抑或
    該長髮不詳姓名之人，亦有可疑，而另案被告甲○○並未當場目睹被告與另案被
    告乙○○交易偽鈔，故其證詞僅能證明另案被告甲○○曾聽另案乙○○為不利於
    被告之供述，但不能證明另案被告乙○○供述內容之真偽，又依另案被告乙○○
    證稱被告曾交付九十二張偽鈔，則以其數量甚鉅，顯非一般人得以輕易持有，則
    被告與偽造貨幣集團必有相當之淵源，然本件並未在被告身上或其住處查獲任何
    之偽幣或其他足認被告與此類犯行有何牽扯之事證，則本於罪疑唯輕法理，即應
    為被告無罪之諭知。
二、經查：
    (一)被告丙○○雖於原審審理時辯稱並無使用偽鈔云云（見原審卷第六八頁），惟
      查，證人甲○○於他案偵查時，經檢察官訊以：丙○○有無收集或行使這些偽
      幣之行為？甲○○答稱：「有聽他說過，是丙○○自己說的」，並陳稱：「丙○○曾拿一些偽鈔給乙○○看過，看見丙○○有將偽鈔收回，這是我看到的」
      、「查獲交保後，丙○○有問我是否要偽鈔，丙○○有拿五張給伊看」（以上
      分見台灣桃園地方法院檢察署九十二年度偵緝字第三五八號卷第二六頁及同頁
      反面），證人甲○○與被告素有認識，此經證人甲○○證述在卷（見本院九十
      三年一月三十日審判筆錄第九頁），自無捏詞攀誣被告之理，其上開證言應可
      採信。
    (二)被告因積欠證人乙○○二萬三千元，而於九十年七月十五日以仟元偽鈔九十二
      張抵償債務之事實，業據證人乙○○於原審、偵審時證述：「是丙○○賣我的
      ，他住龍潭，我在七月十五日以二萬三千元向他買了九十二張仟元偽鈔（新版
      五十二張，舊版四十張）」、「．．．當初我借錢給丙○○，丙○○就拿這些
      偽鈔還給我，我借他二萬多元，丙○○還我三倍多的偽鈔，詳細數字我忘了，
      丙○○有告訴我說這是偽鈔，丙○○沒有告訴我偽鈔的來源，．．」、「經由
      甲○○介紹我認識他（即丙○○）的」、「他直接拿偽鈔給我抵債」、「他當
      時交給我偽鈔時，是和我用電話聯絡，沒有約定在何處交貨，只說他從龍潭那
      邊開過來，我從埔心這邊開過去，互相告知所開的車子顏色、車型，在路上碰
      到就交貨」、「（當時九十二張偽鈔如何拿給你？）用信封袋裝著，當時他沒
      有下車，我們車子在路中相遇，他把車子掉頭開到我的旁邊，有一個人從後車
      窗把信封拿出來給我，那個人不是被告（丙○○），被告（丙○○）當時是開
      車」、「（交給你的人年紀多大？）約三十幾歲人」（以上分見臺灣苗栗地方
      法院檢察署九十年度偵字第三四八九號偵查卷影本第八頁反面、臺灣桃園地方
      法院檢察署九十一年度他字第二五九六號卷第十七頁、原審卷第三九頁、第四
      一頁），乙○○於本院審理時就交付偽鈔之情，亦為相同之供述。按證人乙○○對於被告交付上開偽鈔過程指陳歷歷，且對於被告以九十二張仟元偽鈔抵償
      二萬三千元借款之事實，前後陳述一致，並無矛盾瑕疵之處；而證人甲○○於
      他案法院審理時證稱：案發前約一星期，乙○○有問伊丙○○的電話，後來丙○○也有問伊乙○○的電話，案發前三至五天左右，乙○○有跟伊說丙○○在
      賣偽鈔，他要向丙○○買」（見臺灣苗栗地方法院九十年度訴字第三一四號卷
      第二三頁反面），於偵訊時證稱：「我與乙○○被查獲那天，是乙○○說出他
      的偽鈔是跟丙○○換的」（見台灣桃園地方法院檢察署九十二年度偵緝字第三
      五八號卷第二六頁），核與證人乙○○於他案法院審理時所供述：「我拿到偽
      鈔後我只告訴甲○○說丙○○已經把錢還給我了，後來我是在被警查獲那天在
      南庄那邊告訴甲○○偽鈔的事」）等語相符（見台灣苗栗地方法院九十年訴字
      第三一四號第二四八頁），按當時證人乙○○尚未被查獲，甲○○又與被告係
      為舊識，自無向甲○○佯稱扣案偽幣係被告所交付之必要，益徵證人乙○○上
      開所證：被告交付偽幣之事實，尚非虛言，應可採信。乙○○於本院供稱係被
      告之朋友與其聯絡交貨時地云云，與其前供不符，尚難採信，附此敘明。
    (三)另案被告即證人乙○○為警查獲所扣得之五十二張仟元偽鈔，經臺灣苗栗地方
      法院檢察署檢察官送請鑑定，經中央銀行發行局於九十年十月四日（九○）台
      央發字第○三○○五○八六○號函，認該批舊版偽鈔均以彩色噴墨方式仿印，
      紙質與真鈔不同、水印以灰色墨在紙張背面仿製、安全線以壓折方式仿造、紙
      張四角「壹仟」、「1000」面額數字及人像衣領部分以壓凸方式仿凹版油墨凸
      起效果；該批新版壹仟元偽鈔均以彩色雷射輸出方式（含彩色影印）仿印、無
      隱藏字及凹版印紋凸起效果、紙質與真鈔不同、水印以灰色墨仿製、安全線以
      黏貼箔膜（含面額數字）方式仿正面五段裸露部分、無折光變色反應、正面左
      下方之「1000」面額數字無折光變色效果，均屬偽造等情，有偽幣照片及中央
      銀行發行局前開函附於另案可稽（台灣苗栗地方法院檢察署九十年偵字第三四
      八九號卷第三五頁、第八九頁），並經另案臺灣苗栗地方法院九十年度訴字第
      三一四號、台灣高等法院臺中分院九十一年度上訴字第一○三七號審理時調查
      屬實，有臺灣苗栗地方法院九十年度訴字第三一四號、臺灣高等法院臺中分院
      九十一年度上訴字第一○三七號判決書在卷可稽，被告交付予證人乙○○九十
      二張一仟元紙鈔確屬偽造之事實，亦足認定。
    (四)被告於原審審理時辯稱：「不是我賣給他（即乙○○）的，是跟他一起吸毒的
      人賣給他的」（見原審卷第六五頁），惟隨即改稱：「當時不是我與他（即乙○○）聯絡，是他跟我朋友拿的」（見原審卷第六六頁），前後所供，顯有矛
      盾，委不足採。證人乙○○於本院審理時稱：「二、三年前的事我不大記得」
      、「當時我有吃藥，我記不清楚」，證人甲○○亦改稱：不清楚乙○○偽鈔來
      源云云，惟嗣經本院訊以交付偽鈔過程，證人乙○○答稱：要約路邊交付偽鈔
      之人是與被告一起用藥的朋友，我不知道當時開車之人是誰云云，但經辯護人
      詰問：「另一個朋友是否知道他的姓名、住址？卻答稱不曉得（分見本院卷九
      十三年一月三十日審判筆錄第五頁、第六頁、第八頁），按買賣偽鈔所涉刑責
      重大，如非熟識之人，豈會貿然進行交易，況證人乙○○於前開偵審對於被告
      犯行證述明確，已如前述，證人乙○○、甲○○於本院翻異前詞，顯然係屬互
      為附和被告於原審上開卸責之詞，均不足採信。
    (五)至被告辯稱其身上或其住處並無為警查獲與偽鈔相關之不法事證，不能僅憑另
      案被告乙○○之供證即認其確有販售偽鈔云云，然查：被告並無與另案被告乙○○等人於九十年七月十七日同時為警查獲，而另案被告乙○○所持有之偽鈔
      係由被告所交付之事實，係於另案偵查、審理時經另案被告乙○○供出始得知
      ，並於該案全案判決確定後，由臺灣高等法院臺中分院檢察署於九十一年十月
      十一日發交臺灣苗栗地方法院檢察署偵查，其距離另案被告乙○○為警查獲之
      日已歷一年有餘，相關事證之湮滅乃可預期，且依全卷亦無偵查機關對被告曾
      為搜索扣押之相關筆錄可稽，因之被告未被查獲與偽鈔相關之事證，尚難為有
      利於被告之認定。另被告具狀請求將另案扣押之係爭偽幣及包裝之信封袋送請
      鑑定有無被告之指紋一節，惟查本件被告係與不知姓名之成年男子基於共同交
      付犯意聯絡及行為分擔，由該成年男子交付與乙○○，已如前述，被告未必直
      接碰觸偽幣或信封袋，況本件被告交付證人乙○○之所餘偽幣五十二張，已經
      執行沒收（詳後述），已無法送請鑑定，核無再行調查之必要。辯護人請求調
      閱0000000000號電話九十年七月十五日，有無發話至或受話自電話
      號碼0000000000之通聯記錄，及調閱0000000000號電話
      於同日有無發話至或受話自電話號碼0000000000號之通聯紀錄。查
      電話通聯紀錄一般電信公司僅保存六個月，為本院職務上所知，爰不為無謂之
      調閱，併此敘明。
    (六)綜上事證，被告於九十年七月十五日，在桃園縣龍潭鄉公路上交付新台幣一仟
      元偽幣共九十二張予另案被告乙○○時，係與另一不詳姓名約三十歲之成年男
      子同行，並由該成年男子自後車窗將以信封袋包裹之偽鈔交付予乙○○，則該
      不詳姓名成年男子就交付偽造通用紙幣犯行，與被告自有犯意聯絡與行為分擔
      。本件事證明確，被告犯行，堪予認定。
三、核被告所為，係犯刑法第一百九十六條第一項之交付偽造紙幣於人罪。被告與不
    詳姓名成年男子間有犯意聯絡與行為分擔，均為共同正犯。
四、原判決因而予以論罪科刑，固非無見。惟就被告與不詳姓名成年男子，基於犯意
    聯絡及行為分擔，由該成年男子自後車窗將內裝有偽造新台幣一千元通用紙幣九
    十二張（新版五十二張、舊版四十張）以信封袋包裹交付予乙○○等犯罪事實，
    未據載明於判決書事實欄，事實認定不明確，被告上訴否認犯罪，固無理由，惟
    原判決既有可議，應由本院予以撤銷改判。爰審酌被告交付他人之偽幣數量甚多
    ，對於金融秩序及社會治安之破壞甚鉅，且犯後未坦承犯行等一切情狀，量處有
    期徒刑肆年拾月。
五、末查，被告交付證人乙○○之九十二張仟元偽幣，除經乙○○撕毀部分偽幣及持
    之行使，及逃跑時掉落山溝之偽幣外，於查獲時僅扣得五十二張偽幣，而該五十
    二張偽幣已經另案於臺灣高等法院臺中分院九十一年度上訴字第一○三七號判決
    確定並予執行沒收，送臺灣銀行苗栗分行依法處理，業經本院調閱該卷核明屬實
    ，有該判決書及執行指揮書、扣押物品處分命令各一份在卷可稽（詳見台灣苗栗
    地方法院檢察署九十一年度執字第一七０三號卷），則扣案之偽幣既已執行沒收
    ，爰不另為沒收之諭知。
據上論斷，應依刑事訴訟法第三百六十九條第一項前段、第三百六十四條、第二百九
十九條第一項前段，刑法第二十八條、第一百九十六條第一項，罰金罰鍰提高標準條
例第一條前段，判決如主文。
本案經檢察官張秋雲到庭執行職務。
中    華    民    國    九十三    年       二       月     十    三     日
                            臺灣高等法院刑事第四庭
                                審判長法  官  蔡  永  昌
                                      法  官  李  英  豪
                                      法  官  陳  榮  和
右正本證明與原本無異。
如不服本判決應於收受送達後十日內向本院提出上訴書狀，未附理由時應於提起上訴
後十日內向本院補具上訴理由書狀（均應按他造人數提出繕本）。
                                      書記官  劉  麗  芬
中    華    民    國    九十三    年       二       月     十    六     日
附錄本案論罪法條之依據：
刑法第一百九十六條
行使偽造、變造之通用貨幣、紙幣、銀行券，或意圖供行使之用而收集或
交付於人者，處三年以上十年以下有期徒刑，得併科五千元以下罰金。
收受後方知為偽造、變造之通用貨幣、紙幣、銀行券而仍行使，或意圖供
行使之用而交付於人者，處五百元以下罰金。
第一項之未遂犯罰之。
